【裁判字號】    95,訴,1333
【裁判日期】    950929
【裁判案由】    毒品危害防制條例
【裁判全文】
臺灣彰化地方法院刑事判決              95年度訴字第1333號
公  訴  人  臺灣彰化地方法院檢察署檢察官
被      告  甲○○
                    （另案於臺灣嘉義監獄執行中）
上列被告因違反毒品危害防制條例案件，經檢察官提起公訴（95
年度毒偵字第2794號），及移送併辦（95年度毒偵字第3297號）
，於本院準備程序中，被告就被訴事實為有罪之陳述，經裁定改
行簡式審判程序，本院判決如下：
    主  文
甲○○施用第一級毒品，處有期徒刑拾月。扣案之注射針筒壹支
及塑膠空袋壹個均沒收。
    犯罪事實及理由
一、甲○○前因施用毒品案件，經觀察、勒戒後，認無繼續施用
    毒品之傾向，於民國94年6月3日釋放，並由臺灣彰化地方法
    院檢察署檢察官以94年度毒偵緝字第113號、94年度毒偵字
    第2587號為不起訴處分確定。復因施用第一級、第二級毒品
    案件，經臺灣高等法院臺中分院於95年5月24日以95年度上
    訴字第889號分別判處有期徒刑8月、4月，並定應執行刑為
    有期徒刑11月確定（現在執行中）。詎其不思戒除毒癮，復
    因吸毒成癮而基於反覆持續施用第一級毒品之犯意，自95年
    5月下旬（即上開95年度上訴字第889號判決宣示後某日）起
    至95年7月19日止，在其彰化縣埔心鄉○○村○○路○段166
    巷44號住處，以將第一級毒品海洛因摻水置於注射針筒中施
    打手臂靜脈血管之方式，施用第一級毒品海洛因多次。嗣先
    於95年7月6日晚上11時40分許，在上開住處，為警查獲，並
    扣得其所有供施用海洛因毒品所用之注射針筒1支及塑膠空
    袋1個；復於95年7月20日，因另涉竊盜案件為警查獲，經其
    同意採尿送鑑結果呈嗎啡陽性反應，始悉上情。
二、按除被告所犯為死刑、無期徒刑、最輕本刑為3年以上有期
    徒刑之罪或高等法院管轄第1審案件者外，於前條第1項程序
    進行中，被告先就被訴事實為有罪之陳述時，審判長得告知
    被告簡式審判程序之旨，並聽取當事人、代理人、辯護人及
    輔佐人之意見後，裁定進行簡式審判程序；除簡式審判程序
    及簡易程序案件外，第1審應行合議審判，刑事訴訟法第273
    條之1第1項、第284條之1分別定有明文。本件被告甲○○所
    涉係死刑、無期徒刑、最輕本刑為3年以上有期徒刑之罪或
    高等法院管轄第1審案件以外之罪，並於本院行準備程序時
    就被訴事實為有罪之陳述，本院合議庭依前揭規定，經評議
    結果，裁定改由受命法官獨任行簡式審判程序。
三、上開事實，業據被告甲○○於本院審理時坦承不諱，且被告
    獲案後，經警採集其尿液送驗結果，確均呈嗎啡陽性反應，
    此有詮昕科技股份有限公司濫用藥物尿液檢驗報告書2紙附
    卷可稽，此外復有注射針筒1支及塑膠空袋1個扣案可資佐證
    ，足徵被告之自白確與事實相符，本件事證明確，被告犯行
    應堪認定。
四、查刑法已於94年2月2日修正公布，刪除刑法第56條關於連續
    犯之規定，且自95年7月1日起施行。(一)按刪除連續犯規定之
    修正理由已有「至連續犯之規定廢除後，對於部分習慣犯，
    例如竊盜、吸毒等犯罪，是否會因適用數罪併罰而使刑罰過
    重產生不合理之現象一節，在實務運用上應可參考德、日等
    國之經驗，委由學界及實務以補充解釋之方式，發展接續犯
    之概念，對於合乎接續犯或包括的一罪之情形，認為構成單
    一之犯罪，以限縮數罪併罰之範圍，用以解決上述問題」之
    說明。(二)且按刑事法若干犯罪行為態樣，本質上原具有反覆
    、延續實行之特徵，立法時既予特別歸類，定為犯罪構成要
    件之行為要素，則行為人基於概括之犯意，在密切接近之一
    定時、地持續實行之複次行為，倘依社會通念，於客觀上認
    為符合一個反覆、延續性之行為觀念者，於刑法評價上，即
    應僅成立一罪。學理上所稱「集合犯」之職業性、營業性或
    收集性等具有重複特質之犯罪均屬之，例如經營、從事業務
    、收集、販賣、製造、散布等行為概念者是，亦有最高法院
    95年度台上字第1079號判決意旨可資參照。(三)而毒品因有高
    度之成癮性及濫用性，施用毒品之行為本身，顯然具有反覆
    性及延續性之特徵，如將「持續多次施用毒品行為」評價為
    數罪，恐與刑罰過度評價禁止原則相悖。基此，本院認被告
    持續多次施用第一級毒品海洛因行為應僅成立「集合犯」之
    實質一罪，且施用毒品既屬集合犯之習慣犯的性質，被告雖
    於刑法修正前、後各有多次施用毒品行為，本院仍僅論以一
    罪（均屬集合犯之實質一罪）。(四)本案被告施用第一級毒品
    之最後行為時係於95年7月19日，乃在刑法前開修正施行後
    ，是本案自應全部適用修正後刑法，無庸再為新舊法之比較
    ，附此敘明。
五、核被告甲○○所為，係犯毒品危害防制條例第10條第1項之
    施用第一級毒品罪。被告持有第一級毒品之低度行為，應為
    其施用第一級毒品之高度行為吸收，不另論罪。又被告自95
    年7月7日起至95年7月19日止，所犯之施用第一級毒品海洛
    因之事實雖未據起訴，然該部分與公訴人起訴之犯罪事實，
    具有集合犯之實質一罪關係，應為起訴效力所及，本院自應
    併予審究。爰審酌被告前有多次毒品前科紀錄，及其施用毒
    品之動機、目的、方法、不知珍惜身體、施用毒品之期間、
    所生危害，暨犯後坦承犯行之態度等一切情狀，量處如主文
    所示之刑。又扣案之注射針筒1支及塑膠空袋1個，係被告所
    有供施用第一級毒品海洛因所用之物，業經被告供明在卷，
    爰依刑法第38條第1項第2款之規定，併予宣告沒收。
六、應依刑事訴訟法第273條之1第1項、第299條第1項前段、第
    310條之2、第454條第1項，毒品危害防制條例第10條第1項
    ，刑法第11條前段、第38條第1項第2款，判決如主文。
本案經檢察官吳曉婷到庭執行職務。
中    華    民    國    95    年    9     月    29    日
                    刑事第二庭  法  官  郭麗萍
以上正本證明與原本無異。
如不服本判決，應於判決送達後10日內向本院提出上訴狀 (須附
繕本)。
中    華    民    國    95    年    9     月    29    日
                                書記官  王惠嬌
毒品危害防制條例第10條第1項
施用第一級毒品者，處 6 月以上 5 年以下有期徒刑。


司法院資訊處製作；財團法人民間司法改革基金會備份。
